臺灣花蓮地方法院民事簡易判決  
110年度花簡字第415號
原      告  遠東國際商業銀行股份有限公司

法定代理人  侯金英
訴訟代理人  劉德明

訴訟代理人  賴允慶
被      告  陳文馨即張文馨
被      告  張淳賢即陳淳賢
被      告  張寶仁
被      告  張富雄
兼上三人訴訟代理人  
            張語宸
被      告  張寶丹
上列當事人間請求撤銷遺產分割協議等事件，本院於民國110年1
2月1日言詞辯論終結，判決如下：
    主  文
一、被告就被繼承人陳來鳳所遺如附表編號1至7、9、10、11之
    不動產，於民國108年9月9日所為之遺產分割協議及附表「
    分割繼承情形」欄所載之被告就前揭不動產於民國108年9月
    17日以分割繼承為原因所為之所有權移轉登記行為，均應予
    撤銷。
二、附表「分割繼承情形」欄所載之被告就前項不動產於民國10
    8年9月17日以分割繼承為原因所為之所有權移轉登記應予塗
    銷，回復為被告公同共有。
三、原告其餘之訴駁回。
四、訴訟費用由被告陳文馨即張文馨負擔。 
    事 實 及 理 由
一、被告陳文馨即張文馨、張寶丹經合法通知未到場，依原告聲
    請為一造辯論判決。
二、原告主張：陳文馨即張文馨與原告訂立信用卡契約，後因逾
    期清償欠款，經鈞院107年度司執字第21277號核發債權憑證
    予原告，共計積欠消費款137,004元。陳文馨即張文馨為訴
    外人陳來鳳之繼承人，陳來鳳於108年5月12日死亡，遺有附
    表所示遺產，被告為陳來鳳之繼承人，上開遺產為被告公同
    共有。惟陳文馨即張文馨為規避債務，與其他繼承人於108
    年9月9日為遺產分割協議，將系爭遺產分割登記予張富雄、
    張語宸、張寶仁(如附表分割繼承情形)，使其本身陷於無資
    力致原告之債權有不能受償之虞。被告間遺產分割協議為無
    償行為，有害及原告，被告均未能提出被繼承人生前與陳文
    馨即張文馨有何謂對價關係，原告得依民法第244條第1、4
    項規定撤銷被告間就系爭遺產所為分割協議債權行為及物權
    行為，並請求塗銷物權移轉登記，回復為被告公同共有。
三、被告陳文馨即張文馨、張寶丹未到場，亦未為何聲明或陳述
    。其餘被告則請求駁回原告之訴，辯稱：這個債務是陳文馨
    即張文馨欠的，她現在身體不好，每個月償還一萬多元，但
    是還不清，她已經放棄了。我父親張阿春在十幾年前幫她還
    了一百多萬元的卡債，我父親說以後財產繼承沒有她的份，
    我父親在96年間去世。
四、本院之判斷：
(一)原告主張其為陳文馨即張文馨之債權人，並已取得債權憑證
    ；被告為陳來鳳之繼承人，陳來鳳留有附表所示遺產，陳文
    馨即張文馨並未聲明拋棄繼承，惟經被告簽立遺產分割協議
    書由附表「分割繼承情形」欄所載之人繼承，並於108年9月
    17日辦妥所有權登記等情，已據其提出本院債權憑證、土地
    及建物登記謄本、過戶登記資料、繼承系統表、遺產分割協
    議書、戶籍謄本等為憑(卷303至333頁)，並有花蓮縣鳳林地
    政事務所函及所附過戶登記資料等可參(卷73、173至241頁)
    ，是上開事實應堪信為真實。
(二)按債務人所為之無償行為，有害及債權者，債權人得聲請法
    院撤銷之。債權人依第1項之規定聲請法院撤銷時，得並聲
    請命受益人或轉得人回復原狀。但轉得人於轉得時不知有撤
    銷原因者，不在此限。民法第244條第1、4項定有明文。債
    權人得依民法第244條規定行使撤銷訴權者，以債務人所為
    非以其人格上之法益為基礎之財產上之行為為限，繼承權係
    以人格上之法益為基礎，且拋棄之效果，不特不承受被繼承
    人之財產上權利，亦不承受被繼承人財產上之義務，故繼承
    權之拋棄，縱有害及債權，仍不許債權人撤銷之，最高法院
    73年度第2次民事庭會議決議(一)明揭此旨。惟債務人繼承
    遺產，繼承人有數人時，在分割遺產前，各繼承人對於遺產
    全部為公同共有，民法第1151條定有明文，此時債務人對所
    繼承之遺產之公同共有權，性質上為財產權，已非以人格上
    之法益為基礎之權利，若債務人將繼承所得財產上之公同共
    有權，與他繼承人為不利於己之分割協議，即屬處分原已取
    得之財產上權利，倘因而害及債權者，債權人自得依照民法
    第244條行使其撤銷權。經查：
  1.原告為陳文馨即張文馨之債權人，而陳文馨即張文馨為陳來
    鳳之繼承人且未拋棄繼承，並繼承陳來鳳所留之遺產如附表
    ，詎陳文馨即張文馨於108年9月9日與其餘繼承人簽立遺產
    分割協議書(卷179至181頁)，將其對系爭遺產之公同共有權
    (應繼分6分之1)無償由張富雄、張語宸、張寶仁繼承(如附
    表分割繼承情形)，並於108年9月17日以分割繼承為原因辦
    妥所有權登記。又陳文馨即張文馨名下無其他財產(原告之
    債權執行情形全未受償；卷303、305頁)，益證陳文馨即張
    文馨所為遺產分割協議之無償讓與其對系爭遺產公同共有權
    之行為，顯有害於原告之債權。
  2.陳文馨即張文馨繼承系爭遺產之時點為108年5月12日(即陳
    來鳳去世之日)，辦妥分割繼承所有權登記之日為108年9月1
    7日；原告提出之花蓮縣鳳林地政事務所網路申領之土地建
    物登記謄本顯示其最早於109年11月16日申領(卷19至21頁)
    ，原告於是日始知悉有撤銷原因，後於110年3月17日提起本
    件訴訟(卷13頁)，應認原告起訴並未逾民法第245條所定撤
    銷權行使之1年除斥期間。
  3.張語宸陳稱其父張阿春生前幫陳文馨即張文馨還了一百多萬
    元的卡債，陳文馨即張文馨欠債務都還不清(卷366頁)，可
    見被告為陳文馨即張文馨之同胞手足，對於陳文馨即張文馨
    積欠債務情形應屬知悉，即於張富雄、張語宸、張寶仁繼承
    系爭遺產時應知悉有撤銷原因。至於張語宸稱其父親生前表
    示陳文馨即張文馨不得繼承財產等語(卷366頁)，此並無證
    據證明，難認可採。又附表編號8土地已非張寶仁名下(卷43
    3頁)、附表編號13之汽車也非張語宸名下(公路監理電子閘
    門資料置於證件袋內)，附表編號12為未辦保存登記建物，
    雖有房屋稅籍證明書記載房屋稅納稅義務人為張語宸持分比
    例14分之5、張富雄持分比例14分之5(卷393至395頁)，但未
    辦保存登記建物無所有權登記之表徵，原告無從對附表編號
    8、13、12為物權行為之撤銷及塗銷所有權移轉登記之請求
    。
(三)基上說明，原告依民法第244條第1、4項規定請求如主文第1
    、2項所示，為有理由，應予准許，逾此部分之請求為無理
    由，應予駁回。
中　　華　　民　　國　　110 　年　　12　　月　　24　　日
                        臺灣花蓮地方法院花蓮簡易庭
                              法  官  楊碧惠
以上正本係照原本作成。
如不服本判決，應於送達後20日內，向本院提出上訴狀並表明上
訴理由(均須按他造當事人之人數附繕本並繳納上訴裁判費)。
如委任律師提起上訴者，亦應一併繳納上訴審裁判費。
中　　華　　民　　國　　110 　年　　12　　月　　24　　日
                              書記官  吳琬婷
附表 遺產標示 權利範圍 分割繼承情形 1 花蓮縣○○鄉○○段000地號土地 7分之5 張語宸14分之5、 張富雄14分之5 2 花蓮縣○○鄉○○段00000地號土地 7分之5 張富雄7分之5 3 花蓮縣○○鄉○○段00000地號土地 7分之5 張語宸14分之5、 張富雄14分之5 4 花蓮縣○○鄉○○段000地號土地 7分之5 張富雄7分之5 5 花蓮縣○○鄉○○段00000地號土地 7分之5 張富雄7分之5 6 花蓮縣○○鄉○○段00000地號土地 7分之5 張富雄7分之5 7 花蓮縣○○鄉○○段000地號土地 7分之5 張富雄7分之5 8 花蓮縣○○鄉○○段000地號土地 7分之5 張寶仁7分之5 9 花蓮縣○○鄉○○段000地號土地 7分之5 張寶仁7分之5 10 花蓮縣○○鄉○○段000地號土地 7分之5 張寶仁7分之5 11 花蓮縣○○鄉○○段000○號、門牌號碼花蓮縣○○鄉○○街00號建物 全部1分之1 張語宸2分之1、 張富雄2分之1 12 花蓮縣○○鄉○○街00號未辦保存登記建物(稅籍號碼：00000000000) 7分之5 張語宸14分之5、 張富雄14分之5 13 福特六和汽車車號00-0000號1輛 核定價額5萬元 張語宸全部